臺灣高等法院刑事裁定
111年度聲再字第32號
再審聲請人
即受判決人  賴宏長



上列聲請人因違反毒品危害防制條例案件，對於本院107年度上
訴字第3700號，中華民國108年4月10日第二審確定判決（原審案
號：臺灣宜蘭地方法院106年度訴字第446號，起訴案號：臺灣宜
蘭地方檢察署106年度偵字第6633、6093、6436號），聲請再審
，本院裁定如下：
    主  文
再審之聲請駁回。 
    理  由
一、再審聲請人即受判決人賴宏長（下稱聲請人）聲請意旨略以
    ：就原確定判決事實欄一所示伊與吳宗陸共同販賣第二級毒
    品甲基安非他命（下稱甲基安非他命）部分，伊只是無償轉
    讓，但上訴後為求能依刑法第59條規定酌減其刑，而接受辯
    護人之認罪建議；就原確定判決事實欄二所示伊與陳光華共
    同販賣甲基安非他命部分，伊當時經營搬家公司，該日是在
    宜蘭縣冬山鄉為客戶搬家，並未參與販賣，伊有請檢察官及
    原審法官調取伊使用0000000000號行動電話於民國106年8月
    13日之通聯紀錄、基地台發話位置等資料，但未獲置理，致
    伊為求輕判而被迫認罪。為此檢附律師信函、自營搬家公司
    證明、宜蘭縣政府警察局107年度保管字第193號扣押物品清
    單、本院108年6月20日院彥刑寅108上訴335字第1080002210
    號函、中華電信宜蘭營運處服務中心二股回函、網路查詢行
    動電話行徑路線方法等件為新證據，依刑事訴訟法第420條
    第1項第6款規定聲請再審等語。
二、程序方面：
　㈠再審係為確定判決認定事實錯誤所設之特別救濟程序，是聲
    請再審之對象應為「確定之實體判決」。法院受理聲請再審
    案件，首應調查聲請再審之對象是否為具有實體確定力之判
    決，如果屬之，始得進而為其他程序及實體上之審查。經查
    ，聲請人因違反毒品危害防制條例案件，經臺灣宜蘭地方法
    院106年度訴字第446號判決分別判處罪刑，並定應執行刑為
    有期徒刑9年，再由本院以107年度上訴字第3700號判決、最
    高法院以109年度台上字第903號判決先後駁回聲請人之上訴
    ，於109年2月19日判決確定乙節，有上開各判決書及本院被
    告前案紀錄表在卷可考。從而上開案件之「確定實體判決」
    即為本院107年度上訴字第3700號確定判決，聲請人以之為
    聲請再審對象，並無不合。
　㈡又按「聲請再審之案件，除顯無必要者外，應通知聲請人及
    其代理人到場，並聽取檢察官及受判決人之意見」，刑事訴
    訟法第429條之2前段定有明文。本院業於111年2月24日開庭
    聽取檢察官、聲請人意見，有上開期日訊問筆錄存卷可按（
    本院卷第121至123頁），已依法踐行上開程序，亦先予敘明
    。
三、按「因發現新事實或新證據，單獨或與先前之證據綜合判斷
    ，足認受有罪判決之人應受無罪、免訴、免刑或輕於原判決
    所認罪名之判決者，為受判決人之利益，得聲請再審」、「
    第1項第6款之新事實或新證據，指判決確定前已存在或成立
    而未及調查斟酌，及判決確定後始存在或成立之事實、證據
    」，刑事訴訟法第420條第1項第6款、第3項分別定有明文。
    是依現行刑事訴訟法，得據為受判決人之利益聲請再審之「
    新事實」、「新證據」，固不以有罪判決確定前已存在或成
    立之事實、證據屬之；然上開所指之「新事實」或「新證據
    」，仍須以作成確定判決之原審法院未及調查、斟酌者為限
    ；判決確定後始存在或成立之事實、證據固不待言，如受判
    決人提出者為判決確定前已存在或成立之事實、證據，但該
    等事實、證據在判決確定前已業由原審法院本於職權或依當
    事人之聲請或提出，在審判程序中詳為調查之提示、辯論，
    則原審法院就該等業經調查斟酌之事實、證據，無論最終在
    確定判決中已本於自由心證論述其取捨判斷之理由，抑或捨
    棄不採卻未敘明其捨棄之理由而有漏未審酌之情事，終究並
    非修正後新增定刑事訴訟法第420條第3項規定所指「未及調
    查斟酌」之情形，該等事實、證據仍非上開所謂之「新事實
    」或「新證據」。換言之，聲請再審之理由，如僅對原確定
    判決認定事實之爭辯，或對原確定判決採證認事職權之行使
    ，任意指摘，或對法院依職權取捨證據持相異評價等情，原
    審法院即使審酌上開證據，亦無法動搖原確定判決，自非符
    合此條款所定提起再審之要件（最高法院107年台抗字第269
    號裁定意旨參照）。
四、經查：
　㈠原確定判決依據聲請人於法院審理時之自白、證人即共犯吳
    宗陸、陳光華、購毒者林智偉之證詞，以及通訊監察譯文、
    宜蘭縣政府警察局刑事警察大隊搜索扣押筆錄、扣押物品目
    錄表，暨扣案之吳宗陸所有門號0000000000號行動電話等證
    據，相互勾稽審酌，而認定⑴聲請人與吳宗陸基於販賣第二
    級毒品之犯意聯絡，於106年8月5日下午3時54分許至同日下
    午5時50分許，由林智偉持用0000000000號行動電話，與持
    用0000000000號行動電話之吳宗陸聯繫購買甲基安非他命事
    宜後，聲請人、吳宗陸於同日下午6時許，在宜蘭縣冬山鄉
    砂港之「全家便利商店內」，共同以新臺幣（下同）1,000
    元之對價，販賣約0.5公克之甲基安非他命予林智偉，且因
    林智偉沒有帶錢，而未當場取得價款；⑵聲請人復與陳光華
    基於販賣第二級毒品之犯意聯絡，於106年8月13日晚間8時5
    0分許，由林智偉持用上開行動電話向持用0000000000號行
    動電話之聲請人，表達欲購買甲基安非他命之意後，聲請人
    即於同日某時在羅東火車站附近之萊爾富超商前，將甲基安
    非他命1包交予陳光華，再由陳光華於當日晚間21時10分許
    ，在宜蘭縣冬山鄉順安國小之側門附近，以500元之價格，
    將該包數量不詳之甲基安非他命販賣予林智偉，並支付200
    元走路工錢予陳光華，500元價款則仍積欠未付等犯罪事實
    ，已於判決理由欄內詳細敘明認定犯罪事實所憑之證據，並
    說明聲請人於偵查、原審否認106年8月5日販賣甲基安非他
    命之辯詞何以不足採信，以及聲請人2次犯行主觀上確均有
    營利意圖，暨其明知毒品係政府嚴加查緝禁止之管制物品，
    竟仍甘冒風險販售牟利，難認有何顯可憫恕、縱使科以最低
    刑度猶嫌過重之特殊事由，自無適用刑法第59條規定酌減其
    刑之理由，此有原確定判決存卷可憑，並經本院調取上開案
    件卷宗核閱無訛。
　㈡被告之自白，非出於強暴、脅迫、利誘、詐欺、疲勞訊問、
    違法羈押或其他不正之方法，且與事實相符者，得為證據，
    刑事訴訟法第156條第1項定有明文。是以被告之自白若非出
    於訊問者之非法取供，且與事實相符，自得採為論罪之證據
    ；至於被告係基於如何之動機或訴訟策略而坦承犯罪，無關
    乎自白任意性之判斷，原審經合法調查後，勾稽其他相關證
    據資料，因認其任意性自白與事實相符，採為論罪之部分依
    據，無違法可指（最高法院111年度台上字第1413號判決意
    旨參照）。經查，聲請人就有關其於106年8月5日與吳宗陸
    共同販賣甲基安非他命，及於106年8月13日與陳光華共同販
    賣甲基安非他命，而先後於第一審及原確定判決審理時所為
    之任意性自白（臺灣宜蘭地方法院106年度訴字第446號卷《
    下稱原審卷》第255頁反面、256頁，本院107年度上訴字第37
    00號卷《下稱原確定判決卷》第249、283、285頁），分別有
    吳宗陸、陳光華及林智偉之證詞，以及林智偉分別與吳宗陸
    、聲請人及陳光華之通訊監察譯文，暨吳宗陸所有之000000
    0000號行動電話扣案等證據足資補強，足認確與事實相符，
    堪予採信，至聲請人於偵查、第一審否認106年8月5日販賣
    甲基安非他命之辯解則委無可採等節，均業據原確定判決論
    述明確。聲請人復於第一審審理時供陳：「8月13日當天我
    承認我有販賣毒品給證人林智偉」、「起訴書所載附表1編
    號2（即106年8月13日與陳光華共同販賣甲基安非他命部分
    ）我承認犯行，請給我一次機會，讓我回家孝順母親，我母
    親已經70幾歲了」等語（原審卷第216、256頁）；再於原確
    定判決準備程序中自承：「（對於原判決的2個事實是否都
    認罪？）我都認罪」、「（為何以前不認罪？）因為2次林
    智偉來找我，他說都要用欠的，我拿給他都沒有拿到錢，我
    心理也打算不再跟他聯絡，我就想說我在工作不想要他再煩
    我」等情明確（原確定判決卷第249、250頁），可見前揭自
    白均非出於訊問者之非法取供，則縱使聲請人係為能獲依刑
    法第59條規定酌減其刑而認罪，亦僅屬其自白之動機及訴訟
    策略而已，該等自白本身並無任何悖於事實而不可採信之處
    ，此觀諸聲請人提出之律師函載明「本件於一審時未以刑法
    第59條減刑遭重判9年就是您有否認後再承認，翻來覆去，
    依我多年實務經驗及法律見解，若又要翻異辯轉讓，則毫無
    依59條減一半之空間（最高可減一半），故敬請三思，依照
    我的方式做比較好，但若要改變，我仍配合」等情（本院卷
    第15頁），益彰甚明，上開律師函自非足以動搖原確定判之
    新證據。
　㈢依林智偉及陳光華之警詢、偵查、原審中證詞（106偵字第64
    36號卷《下稱6436號偵查卷》第42、43頁，106年度偵字第663
    3號卷㈠第139頁正反面，106年度偵字第6545號偵查卷第63頁
    反面，原審卷第211頁正反面），與聲請人與林智偉、林智
    偉與陳光華之106年8月13日通聯紀錄（6436號偵查卷》第24
    、25頁）相互勾稽，可知林智偉向聲請人聯繫購買甲基安非
    他命事宜時，聲請人已表示「等一下，我打電話給我朋友」
    、「我先叫我朋友處理一下」、「我現在要叫人打電話給你
    ，你不要一直打過來」等語，陳光華亦隨即致電林智偉，嗣
    雙方相約在宜蘭縣冬山鄉順安國小附近見面後，由陳光華交
    付甲基安非他命1包予林智偉而完成交易等情甚明；聲請人
    於原審亦自承：「8月13日當天林智偉找我要跟我要毒品，
    我因為在搬家很忙，我就請陳光華跟林智偉聯絡」等情在卷
    （原審卷第216頁），足認被告當天縱使忙於為客戶搬家，
    亦不影響其透過與陳光華之聯繫及分工，而共同將甲基安非
    他命販賣予林智偉之事實。從而聲請人提出自營搬家公司證
    明、中華電信宜蘭營運處服務中心二股回函、網路查詢行動
    電話行徑路線方法等文件，欲證明其於106年8月13日忙於搬
    家，不可能販賣甲基安非他命予林智偉云云，亦均無足資為
    有利於聲請人之認定。
　㈣聲請人雖又依本院108年6月20日院彥刑寅108上訴335字第108
    0002210號函覆內容，聲請調取臺灣宜蘭地方檢察署106年度
    毒偵字第1530號案件查扣之Samsung廠牌手機1支（門號：00
    00000000號），以查明手機內儲存之106年8月13日搬家客戶
    資料等語。然上開手機乃聲請人所有、持以聯繫另案轉讓及
    販賣甲基安非他命事宜所用之物，業經臺灣宜蘭地方法院以
    107年度訴字第60號判決宣告沒收，並由本院108年度上訴字
    第335號、最高法院109年度台上字第1877號判決先後駁回聲
    請人之上訴而告確定，嗣由臺灣宜蘭地方檢察署檢察官於10
    9年10月8日依法辦理銷燬乙節，有上開判決電腦列印本、本
    院被告前案紀錄表、臺灣宜蘭地方檢察署111年3月4日宜檢
    嘉總贓字第11109000280號函在卷可稽（本院卷第94、95、1
    35至168頁），是以聲請人前揭主張，已屬不能調查之證據
    。況聲請人於106年8月13日是否忙於為客戶搬家一事，並不
    影響其與陳光華共同販賣甲基安非他命予林智偉乙節，業如
    前述；陳光華復於警詢供陳：販賣予林智偉之該包甲基安非
    他命，是由聲請人的朋友先拿至宜蘭縣羅東鎮火車站附近萊
    爾富超商門口交予伊的等情在卷（6633號偵查卷第139頁反
    面），益徵無論聲請人是否親自前往上址將甲基安非他命交
    予陳光華，均無礙於其應與陳光華同負販賣第二級毒品罪責
    之認定，則縱使原確定判決未調查聲請人所稱之上開行動電
    話於106年8月13日之基地台通話位置，亦無致聲請人應受無
    罪或輕於原確定判決所認罪名之情形可言。
五、綜上所述，聲請人僅係就原確定判決認事採證、證據取捨及
    證據證明力判斷之適法行使，徒憑己意再為爭執，並不符合
    刑事訴訟法第420條第1項第6款、第3項之再審要件。從而，
    本件再審之聲請為無理由，應予駁回。
據上論斷，應依刑事訴訟法第434條第1項，裁定如主文。　
中　　華　　民　　國　　111 　年　　5 　　月　　11　　日
                　刑事第二十一庭審判長法　官  林怡秀
                                      法　官  胡宜如
                                      法　官  劉元斐
以上正本證明與原本無異。
如不服本裁定，應於裁定送達後10日內向本院提出抗告狀。
                                      書記官  陳靜雅
中　　華　　民　　國　　111 　年　　5 　　月　　11　　日